【裁判字號】    98,審訴,2858
【裁判日期】    980826
【裁判案由】    損害賠償
【裁判全文】
臺灣臺北地方法院民事判決            98年度審訴字第2858號
原      告  台灣電力股份有限公司
法定代理人  丁○○
訴訟代理人  林峻立律師
            王聖舜律師
            趙相文律師
被      告  華昌工程顧問有限公司
法定代理人  乙○○
            戊○○
            己○○
            丙○○
            甲○○
上列當事人間請求損害賠償事件，本院於中華民國98年8月19日
言詞辯論終結，判決如下：
    主  文
被告應給付原告新臺幣肆佰捌拾貳萬柒仟佰貳拾陸元，及自民
國九十八年七月十日起至清償日止，按年利率百分之五計算之利
息。
訴訟費用新臺幣肆萬捌仟捌佰壹拾柒元由被告負擔。
本判決於原告以新臺幣壹佰陸拾壹萬元為被告供擔保後，得假執
行。
    事實及理由
一、按解散之公司除因合併、分割或破產而解散外，應行清算；
    解散之公司，於清算範圍內，視為尚未解散，公司法第24條
    、第25條定有明文。又前開規定於公司經中央主管機關撤銷
    或廢止登記者，準用之，亦為公司法第26條之1所規定。是
    以，公司解散或經中央主管機關撤銷或廢止登記後，應進行
    清算程序，在清算完結前，法人之人格於清算範圍內，仍然
    存續，必須待清算完結後，公司之人格始得歸於消滅，不因
    清算人怠於進行清算而異。經查，被告公司於民國96年5月2
    5日業經臺北市政府以府建商字第09637742000號函廢止登記
    在案，有臺北市政府98年6月5日府產業商字第09885278400
    號函及被告公司之變更登記表附卷可稽。又被告公司於廢止
    登記後並未向法院呈報清算人而實際進行清算，亦經本院查
    明在卷。因此，被告公司既未清算完結，其法人格自未消滅
    ，而仍有當事人能力，合先敘明。
二、次按公司之清算，以董事為清算人，但本法或章程另有規定
    或股東會另選清算人時，不在此限；又清算人有數人時，得
    推定一人或數人代表公司，如未推定時，各有對於第三人代
    表公司之權，公司法第322條第1項、第344條準用第85條分
    別定有明文。準此，股份有限公司之清算人若章程並無特別
    規定，而股東會亦無選任時，各董事均得充任之，且公司若
    未推定何人代表公司並向法院聲報者，則該股份有限公司之
    董事均各有對於第三人代表公司之權。查本件被告公司業經
    臺北市政府廢止公司登記，且未向法院呈報清算人而實際進
    行清算，業如前述。另觀諸被告公司之章程，亦無關於清算
    人之規定。是依上開規定，被告公司之董事乙○○、戊○○
    、己○○、丙○○、甲○○自均得充任清算人，並各有代表
    被告公司之權利。被告公司登記之董事己○○、丙○○雖稱
    ：其等只是股東，並非法定代理人云云。惟按公司設立登記
    後，有應登記之事項而不登記，或已登記之事項有變更而不
    為變更之登記者，不得以其事項對抗第三人，公司法第12條
    定有明文，且本條所謂不得對抗第三人，並無善意、惡意之
    別，均不得對抗之。本件被告公司登記之董事既為前開人等
    ，而依公司法第129條規定，董事復為絕對必要記載事項，
    故在被告公司變更登記前，本件將之列為被告公司之法定代
    理人，即無違誤，亦先敘明。
三、原告主張：兩造於89年4月17日簽訂協和發電廠345KV開闢場
    GIS案之「山坡地水土保持規劃設計服務工作」技術服務工
    作契約書（下稱系爭契約），由原告委託被告規劃設計山坡
    地之水土保持及雜項執照申請等事宜，並於系爭契約第21條
    第5項約定，被告如有違約或有不能按期完成工作之虞時，
    原告得定期催告其依約履行，被告如未能於上述期限內依約
    改善且進度落後總進度20/100時得終止契約，且於契約終止
    時，被告除應於原告核定應退還金額後30日內（國外發生者
    以60日計）退還溢領之服務費用外，並應賠償原告所受之損
    害，其賠償金額以契約責任上限金額為限。又依系爭契約第
    13條第2項第4款第3目約定，被告之故意或重大過失行為，
    所造成之損害賠償，不受責任上限金額限制。本件被告於系
    爭服務工作之履行過程，不但出現整地工程之設計與施工問
    題，更發生被告所提供之「水土保持變更計畫及發包工程設
    計圖」與現況不符之情況。為此，原告乃依兩造於90年7月
    12日所簽訂系爭服務工作「設計變更追加項目協議書」第2
    條第2項第1、2款及系爭契約第20條第8項約定，分別於95
    年1月26日、3月3日及5月11日函請被告派員解決，詎被告均
    置之不理。因被告顯係故意或重大過失不履行系爭契約，原
    告乃於95年7月28日函知被告於文到日起終止系爭契約，並
    將就被告違反契約致原告所受損害部分，另行求償。又因被
    告上開違約行為，致原告為完成系爭服務工作，共計支出下
    列費用：（一）原告另發包委託訴外人中興工程顧問股份有
    限公司辦理後續技術服務費用計新台幣（下同）449萬元、
    （二）原告為辦理後續接辦技術服務工作標案所支出之費用
    計284,057元（含郵費1,020元、審查委員出席費2萬元、審
    查委員會議餐費及長尾夾費用8,062元、招標文件及水保變
    更文件等印製費5,863元、地形現況測量費249,112元）、（
    三）原告為辦理後續接辦技術服務工作，支出第二次變更水
    土保持計畫審查規費42,000元、雜項執照變更規費11,269元
    ，合計4,827,326元，依系爭契約第21條第5項及第13條第2
    項第4款第3目之約定，被告自應對原告上開支出負損害賠償
    責任。為此，爰依系爭契約第21條第5項約定提起本件訴訟
    等語。並聲明：如主文第1項所示，並願擔保請准宣告假執
    行。
四、被告法定代理人己○○、丙○○則以：其等只是被告公司之
    股東，並未參與被告公司之業務，故不清楚原告請求之金額
    是否正確等語置辯。並聲明：原告之訴及其假執行之聲請均
    駁回。如受不利判決，願供擔保請准免為假執行。
五、本件原告主張之事實，已據其提出技術服務工作契約書及設
    計變更追加項目協議書、技術服務結算驗收證明書、出席費
    領據、單據粘存單、催告函、統一發票、拒絕往來廠商名單
    查詢結果、終止契約通知函、契約變更書及新增項目詳細價
    目表、統一收據影本等為證，核屬相符，被告亦未就原告主
    張之損害額為具體答辯，是自堪認原告之主張為真實。
六、從而，原告依系爭契約第21條第5項約定請求被告給付4,827
    ,326 元及自起訴狀繕本送達之翌日即98年7月10日起至清償
    日止按年息5 %計算之利息，為有理由，應予准許。
七、假執行之宣告：
    原告陳明願供擔保，請求宣告假執行，與民事訴訟法第390
    條第2項之規定並無不合，茲酌定擔保金額，予以准許。
八、訴訟費用負擔之依據：民事訴訟法第78條。
中    華    民    國    98    年    8     月    26    日
                  民事第六庭    法  官  林秀圓
以上正本係照原本作成
如對本判決上訴，須於判決送達後20日內向本院提出上訴狀
中    華    民    國    98    年    8     月    26    日
                                書記官  馮姿蓉


司法院資訊處製作；財團法人民間司法改革基金會備份。
